【裁判字號】    97,台上,3095
【裁判日期】    970703
【裁判案由】    誣告
【裁判全文】
最高法院刑事判決            九十七年度台上字第三０九五號
上  訴  人  台灣高等法院花蓮分院檢察署檢察官
被      告  甲○○
            乙○○
上列上訴人因被告等誣告案件，不服台灣高等法院花蓮分院中華
民國九十四年六月十四日第二審判決（九十四年度上訴字第七四
號，起訴案號：台灣台東地方法院檢察署九十年度偵字第二二九
一號），提起上訴，本院判決如下：
    主  文
上訴駁回。
    理  由
按刑事訴訟法第三百七十七條規定：上訴於第三審法院，非以判
決違背法令為理由，不得為之；是提起第三審上訴，應以原判決
違背法令為理由，係屬法定要件。如果上訴理由書狀並非依據卷
內訴訟資料具體指摘原判決不適用何種法則或如何適用不當，或
所指摘原判決違法情事，顯與法律規定得為第三審上訴理由之違
法情形不相適合時，均應認其上訴為違背法律上之程式，予以駁
回。本件原判決以不能證明被告甲○○、乙○○有如公訴意旨所
指之誣告犯行，因而維持第一審諭知被告等均無罪之判決，而駁
回檢察官在第二審之上訴。已詳細說明其證據取捨及得心證之理
由，對於檢察官所舉各項主張及證據，亦已逐一說明不足採取之
理由，俱有卷存之證據資料可資覆按。從形式上觀察，原判決並
無違背法令情形。檢察官上訴意旨略以：甲○○以台東市信用合
作社理事主席身分代表該合作社向檢察官控告鍾基忠涉嫌侵占，
事先並未經該合作社理事會討論或決議；嗣後甲○○為報銷其支
出之律師費新台幣（下同）十五萬元，始向該社理事會提案請求
追認，惟經該社監事會糾正，並決議律師費由甲○○自行負擔。
原判決未予詳查，遽認甲○○係經該合作社理事會之決議始對鍾
基忠提出告訴，自有不當。又被告等控告鍾基忠侵占郭秋台申請
貸款資料中包括「不動產調查報告書」，但嗣後卻在甲○○代表
該合作社對鍾基忠提起之民事訴訟案件準備書狀中發現其內附有
上述「不動產調查報告書」，足見該資料係遭被告等隱匿而故意
誣指鍾基忠侵占。原判決雖以該合作社營業單位經理權限內核貸
之授信案件，經業務部複估若有欠妥情事，應依該合作社分層負
責審核授信授權實施辦法第十二條之規定影印相關貸款資料留檔
備查，而郭秋台貸款案件既經理事主席甲○○批示貸放金額偏高
而有欠妥情事，則該貸款案件資料即須依前述規定影印留檔備查
，因認被告等係以前揭影印留檔備查之貸款資料（即「不動產調
查報告書」）提出於民事案件準備書狀中，而為有利於被告等之
認定。然郭秋台之放款批覆書，其申請貸款案件經該合作社業務
部加蓋「經複估結果，符合規定」之戳章，故該貸款案件既非屬
「複估欠妥」之案件，即無依上述規定影印留檔備查之必要，原
判決所述理由顯與卷存資料不符。再乙○○與證人翁憲一於第一
審所為有利於甲○○之陳述，係出於迴護之意，應不足憑採；而
證人王平順於偵審中所為不利於被告等之陳述，應屬真實可信，
原判決卻採信乙○○與翁憲一所陳，而置王平順所述及其於民國
八十六年一月二十日所撰報告書於不顧，顯有違誤云云。惟查甲
○○以台東市信用合作社理事主席身分代表該合作社向檢察官告
訴鍾基忠犯罪，事先是否經該合作社理事會之決議或授權，此純
屬甲○○與該合作社內部授權關係，與本案犯罪事實（即被告等
有無故意虛構事實誣告鍾基忠之犯意）之認定無關，縱認甲○○
未經該合作社授權即擅自以該合作社名義向檢察官控告鍾基忠犯
罪，亦未能憑此即證明被告等主觀上均有誣告之故意，是上訴意
旨執此無關判決本旨之枝節問題指摘原判決不當，自非適法之第
三審上訴理由。又依卷附郭秋台之放款批覆書所示，其申請貸款
案件經該合作社營業單位審核及經理鍾基忠批示准貸一百萬元後
，該社業務部於複估後雖於「業務部複估結果欄」下方之「經辦
」欄加蓋「經複估結果，符合規定」之戳章，但同屬「業務部複
估結果欄」左下方之「理事主席」欄，則由甲○○簽具「一、據
簽以時價每坪壹萬元核算，依本社放款計算辦法計算結果，可貸
放總值為捌拾壹萬元。二、本件貸放確有偏高，超出部分應予收
回，以符規定」等語（見九十年度偵字第二二九一號卷第二十三
頁）。原判決因認該貸款案件經業務部複估有欠妥情事，而應依
該合作社分層負責審核授信授權實施辦法第十二條之規定影印相
關貸款資料留檔備查，核與上述卷內資料內容並無不合。上訴意
旨僅以該放款批覆書「經辦」欄蓋有「經複估結果，符合規定」
之戳章，遽謂該貸款案件非屬「複估欠妥」之案件，而置同屬「
業務部複估結果欄」下方「理事主席」欄所簽具之意見於不論，
其執此指摘原判決採證不當，亦非合法之第三審上訴理由。再證
據之取捨及事實之認定，均為事實審法院之職權，倘其採證認事
並未違背證據法則，自不得任意指為違法。原判決就其何以採信
乙○○與翁憲一之陳述，何以不採王平順於偵審中所為不利於被
告等之陳述，暨其於八十六年一月二十日所撰之報告書，已詳敘
其證據取捨及得心證之理由，經核於法無違。上訴意旨並未具體
指摘原判決關於此項證據取捨之論斷，究有如何違反經驗法則及
論理法則之情形，僅泛指乙○○、翁憲一二人所陳偏頗，不應採
信，而王平順於偵查中所述及前揭報告書均屬可信云云，亦難認
係合法之第三審上訴理由。綜上，本件檢察官上訴意旨並非依據
卷內資料具體指摘原判決有何違背法令情形，徒就原審採證認事
職權之適法行使，暨原判決已明確論斷說明之事項，以及不影響
於判決結果之枝節問題加以爭執，顯與法律規定得為第三審上訴
理由之違法情形不相適合，揆之首揭說明，其上訴為違背法律上
之程式，應予駁回。
據上論結，應依刑事訴訟法第三百九十五條前段，判決如主文。
中    華    民    國  九十七  年    七    月    三    日
                      最高法院刑事第九庭
                          審判長法官  洪  文  章
                                法官  王  居  財
                                法官  郭  毓  洲
                                法官  黃  梅  月
                                法官  邱  同  印
      本件正本證明與原本無異
                                      書  記  官
中    華    民    國  九十七  年    七    月    七    日
                                                      Ｅ


司法院資訊處製作；財團法人民間司法改革基金會備份。
